臺灣桃園地方法院刑事判決　　　　　　　 96年度訴字第856號
公　訴　人　臺灣桃園地方法院檢察署檢察官
被　　　告　乙○○
指定辯護人　本院公設辯護人　林銘宏
上列被告因偽造有價證券案件，經檢察官提起公訴（95年度偵續
字第170 號），本院判決如下：
    主  文
乙○○意圖供行使之用，而偽造有價證券，處有期徒刑壹年捌月
。如附表一所示偽造之本票貳紙均沒收之。
    事  實
一、乙○○與丙○○係男女朋友，2 人同居於桃園縣桃園市○○
    街29號多年，並育有一子許廷暉，惟丙○○於民國92年12月
    5 日因與乙○○不合離家後，乙○○心有不甘，竟意圖供行
    使之用，未經丙○○之同意，於94年1 月17日前某日，在臺
    灣地區某不詳處所，在如附表一編號1 、2 所示之2 紙本票
    （以下簡稱系爭本票）發票人欄，接續盜用丙○○所有原置
    於上開慈雲街住處客廳鐵櫃抽屜內如附表二編號1 所示用以
    收受掛號郵件之印章、如附表二編號2 所示載有丙○○身分
    證字號之長形印章均各蓋印文1 枚，共計4 枚，並填載如附
    表一編號1 、2 所示金額、發票日、到期日，用以表示丙○○簽發上開本票，願依票載內容承擔本票發票人責任之意而
    偽造有價證券。乙○○於簽發完成後，乃於94年1 月17日持
    上開本票，以丙○○為相對人，向本院聲請本票裁定准予強
    制執行而行使之，使僅擔負形式審核之承辦法官將此不實事
    項登載於職務上所掌之裁判書，足以生損害於丙○○及法院
    裁判之正確性。乙○○於取得本院於94年1 月18日所為之94
    年度票字第436 號裁定後，再於94年3 月7 日持向本院聲請
    對丙○○所有桃園縣桃園市○○街29號房地、桃園縣桃園市
    ○○路298 巷6 之3 號房地強制執行而行使之，經本院以94
    年度執字第5324號受理後，於94年5 月3 日前往查封丙○○
    所有上開房地，丙○○始知上情，旋於94年6 月29日向本院
    提出債務人異議之訴、聲請停止執行並向偵查機關提出告訴
    ，經本院分別於95年11月23日以94年度訴字第864 號判處確
    認被告乙○○就如附表一所示系爭本票2 張其票據債權對丙○○不存在（該案嗣經被告上訴，尚未確定），及於94年7
    月11日以94年度聲字第951 號裁定停止強制執行，始循線查
    知上情。
二、案經丙○○訴由臺灣桃園地方法院檢察署檢察官偵查起訴。
    理  由
壹、程序部分：
    按傳聞法則之重要理論依據，在於傳聞證據未經當事人之反
    對詰問予以核實，乃予排斥，惟若當事人已放棄對原供述人
    之反對詰問權，於法院審判時表明同意該等傳聞證據可作為
    證據，基於證據資料愈豐富，愈有助於真實發現之理念，並
    貫徹刑事訴訟法修法加重當事人進行主義之精神，確認當事
    人對於證據能力有處分權之制度，傳聞證據經當事人同意作
    為證據，法院認為適當者，亦得為證據。另當事人於調查證
    據時，對於傳聞證據表示「沒有意見」，而未於言詞辯論終
    結前聲明異議 (Without Objection)，應視為已有將該等傳
    聞證據採為證據之同意，此刑事訴訟法第159 條之5 定有明
    文。本案被告、辯護人於本院準備程序中已表示，除對證人
    甲○○、戊○○於偵查中檢查事務官詢問時所為之陳述，以
    傳聞證據為由排除其證據能力外（見本院卷第29頁），對卷
    內其餘人證、物證之證據能力並無表示意見，本院審理時，
    被告對於被告以外之人於審判外之陳述之證據能力並未表示
    意見，迄本院辯論終結前，被告亦未爭執上開本案未予爭執
    證據之證據能力，依刑事訴訟法第159 條之5 第2 項之規定
    ，應視為被告已同意本案相關之傳聞證據均可作為證據，本
    院斟酌本案卷內之證據並非非法取得，亦無證明力明顯過低
    之情形，且經本院於審判期日依法進行證據之調查、辯論，
    被告於訴訟上之程序權，已受保障，前揭各該證據，均得採
    為證據，先予敘明。
貳、實體部分：
一、訊據被告固坦承與丙○○係同居於桃園縣桃園市○○街29號
    多年，並共同育有一子許廷暉，丙○○於92年12月5 日因故
    離家，且被告於上開時間，向本院聲請本票裁定准予強制執
    行，並聲請對丙○○所有桃園縣桃園市○○街29號房地、桃
    園縣桃園市○○路298 巷6 之3 號房地強制執行等情不諱（
    見本院卷第29頁），惟矢口否認有何偽造有價證券、使公務
    員登載不實之犯行，辯稱：伊未見過系爭本票上之印章，伊
    亦無拿丙○○之印章盜蓋在系爭本票上，系爭本票是丙○○
    交給伊的，交付當時就已經蓋好印章，丙○○交付系爭本票
    係因當初85年間甲○○、吳陳素瓊夫妻與蘇明進、戊○○夫
    妻分別向丙○○借錢，丙○○無錢而找伊商量，並拿出吳陳
    素瓊、戊○○之本票、支票給伊，伊借予錢後，伊向丙○○
    催討上開借款，丙○○便開立系爭本票予伊，況系爭本票上
    之印章乃重要印章，丙○○豈有可能隨意置於客廳鐵櫃抽屜
    內，且郵差領掛號的印章是另外的印章，而許廷暉對伊有多
    次暴力、丁○○係丙○○之阿姨，渠等證詞自會偏頗丙○○
    云云（見本院卷第29、33至36、96頁），並提出臺灣桃園地
    方法院民事執行處囑託塗銷查封登記書影本1 紙為證（見本
    院卷第37頁）；辯護人辯稱：系爭本票均由名義人一方所為
    ，被告並未參與，被告於86年間曾經對甲○○聲請本票裁定
    強制執行（即94年度偵字第16048 號卷第30頁），足認被告
    所辯並非虛假，丁○○、許廷暉僅憑本票影本即能指認印章
    係出自於被告抽屜內丙○○之印章，實不符常情，且許廷暉
    對被告有憤恨之心，丁○○自承遭被告趕出家門，渠等所證
    自有偏頗之虞，縱上開丙○○印章置於鐵櫃抽屜內，而該印
    章係被告、丙○○、許廷暉、丁○○均可去拿來作為收取掛
    號信之用，而非只有被告才能拿到，不能認定是被告取該印
    章來簽發本票云云（見本院卷第29頁，本院卷附96年8 月30
    日公設辯護人辯護書）。
二、經查：
  (一)被告與丙○○係同居於桃園縣桃園市○○街29號多年，並育
    有一子許廷暉，而丙○○於92年12月5 日離家，被告於94年
    1 月17日持系爭本票，以丙○○為相對人，向本院聲請本票
    裁定准予強制執行，並於取得本票裁定後，再於94年3 月7
    日向本院聲請對丙○○所有上開2 筆房地強制執行，嗣經丙○○提出債務人異議之訴並聲請停止強制執行等情，為被告
    所坦認在卷（見本院卷第29、87頁），核與證人丙○○於偵
    查中具結證述及本院審理時經交互詰問具結證述之情節、證
    人許廷暉於偵查中具結證述、本院94年度訴字864 號民事案
    件具結證述及本院審理時經交互詰問具結證述之情節、證人
    即曾與被告同居之丙○○阿姨丁○○於本院94年度訴字第86
    4 號民事案件具結證述及本院審理時經交互詰問具結證述之
    情節相符（見94年度偵字第16048 號卷第61頁、95年度偵續
    字第170 號卷第11、12頁，本院94年訴字第864 號卷第39至
    44、139 至147 、223 至224 頁，本院卷第78至95頁），並
    經本院依職權調取本院94年度票字第436 號、94年度執字第
    5324號、94年度訴字第864 號等民事案卷核閱無訛，復有系
    爭本票2 紙在卷可稽（見94年度偵字第16048 號卷第130 頁
    ），是此部分事實，首堪認定。
  (二)而據證人丙○○於警詢中陳稱：伊從未開立本票予被告，系
    爭本票之捺印並非伊所為，其上數字並非伊親自謄寫，係以
    伊名義所偽造等語（見94年度偵字第16048 號卷第7 至9 頁
    ）；於本院審理時具結證稱：伊沒有簽立系爭本票，伊以前
    有使用過支票，面額之記載係用手寫，未曾用過打字的，至
    於本票，伊以前未曾簽發過本票，系爭本票上之丙○○方形
    印章及長形印章（即如附表二編號1 、2 所示之印章），伊
    放置在桃園縣桃園市○○街29號住處客廳鐵櫃的抽屜裡面，
    該鐵櫃平日係被告在使用，該方形印章係要收取掛號物品，
    而有身分證字號的長形印章係伊在85年從任職的國泰人壽退
    休後，自公司帶回家裡，因為不需要用到，故同置在該抽屜
    內等語（見本院卷第81至83頁），已明確證稱系爭本票並非
    伊所簽發，此核與系爭本票記載內容所示，系爭本票之國字
    大寫金額係以機械打字、發票日及到期日均係以大字體之日
    期戳蓋印、發票人簽章部分則同時蓋用系爭長形及方形印文
    ，僅保留阿拉伯數字金額之部分以手寫方式填載，其簽發方
    式與卷附丙○○另行提出按丙○○平日簽發票據習慣所簽發
    之票據（見94年度偵字第16048 號卷第65、66頁）顯然不同
    等情相符，而系爭本票上丙○○之印章，據證人即被告及丙○○所生之子許廷暉於本院94年度訴字第864 號民事案件結
    證稱：伊與被告及丙○○之阿姨丁○○原係同居住於桃園縣
    桃園市○○街29號之系爭住處，惟被告於92年間將丁○○、
    丙○○先後趕出上開住處，伊未見過系爭本票，但曾見過系
    爭長形及方形印章，該2 枚印章連同被告、丁○○及伊之印
    章共4 、5 枚係以橡皮筋綑綁在一起，一併放在上開住處內
    之鐵櫃抽屜內，該鐵櫃主要係由被告使用，除放上開印章外
    ，均係放置被告個人使用之相機、招攬保險業務用之筆記型
    電腦、文具、筆、計算紙及保險契約之資料，被告指示丁○○及伊得以系爭方形印章代領原告之掛號信，上開2 枚印章
    一直放在上開鐵櫃抽屜內，伊最後1 次看到之時間係在92年
    間，被告並於93年間要伊協助將上開鐵櫃搬離系爭住處，在
    搬鐵櫃前伊未見有何人取走上開2 枚印章，惟被告在搬鐵櫃
    前有整理櫃內物品，被告知道上開2 枚印章放置於上開位置
    ，故其辯稱上開2 枚印章係由丙○○自行保管，其不知該印
    章放於何處，或稱其自85年5 月間自國泰人壽保險公司離職
    後，即不曾看過上開2 枚印章，均不實在等語（見本院94年
    度訴字第864 號民事案卷第136 至152 頁）；於偵查中具結
    證稱：系爭本票上的方形印章伊有見過，平常放在慈雲街家
    中客廳伊父親放文件的鐵櫃抽屜，平時是收掛號信在用的，
    系爭本票上的丙○○連身分證字號之長形印章也是放在上開
    鐵櫃內，該印章都是在那裡，沒有人拿離開該抽屜等語（見
    94年度偵字第16048 號卷第62頁）；於本院審理時再具結證
    稱：伊從出生就住在桃園縣桃園市○○街29號住處，被告從
    伊小時候就跟伊們一起住，伊有在上開住處幫家人收掛號信
    ，收掛號信時是拿印章給郵差蓋，印章是放在上開住處客廳
    伊父親辦公桌後面的鐵櫃內，伊拿印章的地方，除印章外，
    還置有其他文具，放在那邊的印章是專門用來收掛號信用的
    ，印象中放在那裡有4 到5 顆印章，有伊的、伊父親的、伊
    母親的，其中有1 顆印章比較長，旁邊好像有編號或身分證
    字號，那顆印章是伊母親的，伊國二的時候，伊母親離開上
    開住處，但上開鐵櫃內伊母親的方形印章及長方形印章仍然
    放在鐵櫃裡面等語（見本院卷第88至92頁）；及證人丁○○
    於本院94年度訴字第864 號民事案件到庭結證稱：伊係丙○○之阿姨，曾與被告、丙○○及許廷暉共同居住於上開住處
    16年，但後來遭被告趕出上開住處，在同住期間，伊未見過
    系爭本票，但曾見過系爭長形及方形印章，被告將該2 枚印
    章連同被告、許廷暉及伊之印章共4 、5 枚以橡皮筋綑綁置
    於上開住處內之前開鐵櫃抽屜內，該鐵櫃係由被告使用，被
    告並指示伊及許廷暉得以系爭方形印章代領丙○○之掛號信
    ，被告知道上開2 枚印章放置於上開位置，所辯上開2 枚印
    章係由丙○○自行保管，其不知該印章放於何處，或稱其自
    85年5 月間自國泰人壽保險公司離職後，即不曾看過上開2
    枚印章，均不實在等語（見本院94年度訴字第864 號民事案
    卷第136 至152 頁）明確，且查丁○○、許廷暉與被告及丙○○均有親誼關係，許廷暉更係被告及丙○○所生之子，並
    均係證述伊等與被告及丙○○共同居住期間親自見聞上開2
    枚印章之保管使用情形，是證人丁○○、許廷暉之上開證詞
    應無偏頗之虞而屬可信，況丁○○、許廷暉既有多次使用上
    開印章收受掛號郵件經驗，衡情自能具體辨識上開印章印文
    ，許廷暉猶能指認系爭長形印章刻有身分證字號之特徵，且
    與方形印章一起放置於同一鐵櫃抽屜內等情，堪認應無誤認
    之虞，渠等所言係屬真實，被告辯稱許廷暉、丁○○證詞偏
    頗云云，及辯護人所辯丁○○、許廷暉指認印章不符常情，
    有偏頗之虞云云，均不可採。足見系爭長形及方形印章雖屬
    丙○○所有，惟係由被告保管而放置於前揭鐵櫃抽屜內，且
    丙○○離家後亦未將之取回，始終在被告管領支配之下，參
    以系爭本票乃以被告為債權之享有者，顯然僅被告有盜用上
    開印章之可能，被告辯稱伊未見過系爭本票上之印章，收掛
    號郵件乃另外印章云云，自無可採。辯護人雖辯稱許廷暉、
    丁○○亦可能使用上開印章云云，然被告一再辯稱與許廷暉
    、丁○○相處不睦等情，辯護人辯護意旨亦辯以許廷暉對被
    告不滿、頗有憤恨之心，而丁○○自陳遭被告趕出家門等語
    （見96年8 月30日公設辯護人辯護書第4 頁背面），自此以
    觀，渠等即不可能盜用上開印章為圖利被告而製作不實債權
    ，是實僅被告1 人有盜蓋使用上開印章之可能無疑，被告及
    辯護人上開所辯，尚非可取。再系爭本票發票日雖載為91年
    5 月30日，然被告提出系爭本票而行使之日係在94年1 月17
    日，有本院依職權調取之94年度票字第436 號案卷可稽，此
    外，卷內並查無證據證明系爭本票於是日前確經簽發而存在
    ，是不能以真實性尚待證明之票面記載發票日，即認係票據
    實際簽發之日，況參照系爭本票之到期日與發票日之記載，
    分別在丙○○離家後（94年1 月10日、94年1 月15日）、丙○○離家前（91年5 月30日），前後竟相隔近3 年，而票面
    金額合計高達130 萬元，不在少數，若謂僅以如此遠期本票
    擔保上開逾百萬元之債務，且其間竟未曾有何催討之情，顯
    然與一般交易借貸之常情相悖，遑論係在早已彼此不睦之被
    告與丙○○間，益顯非合理。況依卷附系爭本票之記載內容
    所示，系爭本票之國字大寫金額係以機械打字、發票日及到
    期日均係以大字體之日期戳蓋印、發票人簽章部分則同時蓋
    用系爭長形及方形印文，僅保留阿拉伯數字金額之部分以手
    寫方式填載，其簽發方式與卷附丙○○另行提出按丙○○平
    日簽發票據習慣所簽發之票據（見94年度偵字第1604 8號卷
    第65、66頁）顯然不同，此情亦為被告坦認知悉在卷（見本
    院卷第105 頁附被告供承：「（問：丙○○平日簽本票、支
    票的時候，是不是也用手寫的？）是的，不過給我的那兩張
    是用打字的。（問：所以你也沒有看過丙○○用過打字的機
    器？）沒有。」等語），復參以證人許廷暉於本院94年度訴
    字第864 號民事案件到庭結證稱：在被告及丙○○同居之上
    開住處內即置有如上開發票日及到期日所示之大字體日期戳
    ，且係放在前開鐵櫃內，上開住處並未放置得打出上開國字
    大寫字體之打字機，惟伊曾看過被告自公司拿回家裡使用過
    等語（見本院94年度訴字第864 號民事案卷第222 至224 頁
    ），於本院審理時再度具結證稱：伊在家裡有看過日期的打
    印台等語（見本院卷第91頁），則系爭本票與丙○○平日簽
    發票據方式迥異，苟丙○○否認該系爭本票簽發之事實，被
    告又要如何舉證保全債權？被告既明知此情，又自承擔任貸
    款業務部門主管多年（見本院卷第104 、108 頁），衡情斷
    無對此輕忽之理；且被告並自承斯時明知丙○○有桃園縣桃
    園市○○街29號、桃園縣桃園市○○路298 巷6 之3 號等2
    筆房地不動產，於本院審理時復當庭供稱：伊知道丙○○上
    開2 筆房地之貸款情形，桃園縣桃園市○○路298 巷6 之3
    號那筆房地在買受半年就還清等語（見本院卷第87頁），則
    就保全債權以觀，自以設定上開房地抵押權之物上擔保更為
    簡易、確實，則經管貸款業務部門多年之被告實無捨此簡單
    、確實之房地抵押擔保不為，卻要涉險以異於丙○○平日發
    票方式之2 紙本票作為債權唯一擔保之理。再查，被告向本
    院聲請本票裁定所陳報債務人丙○○送達址，竟為丙○○離
    去多年已無實際居住之桃園縣桃園市○○街29號被告住處，
    甚且在本院對丙○○送達時，佯丙○○之「先生」而代為收
    受，此有本院94年度票字第436 號案卷附本票裁定聲請狀、
    送達證書各1 份在卷可稽，本院當庭質問後，亦經被告坦認
    此情無訛（見本院卷第86、87頁），則被告故為陳報丙○○
    已未居住之址為法院送達址，實非債務求償之常理，又佐以
    卷內復查無任何證據證明被告曾有對丙○○催討上開本票債
    權之事實，苟被告意在對丙○○求償上開本票債務，豈有未
    曾向丙○○催討，以期自動清償，卻逕為聲請本票裁定，再
    輾轉聲請對丙○○之房地為強制執行，如此捨便捷而就繁複
    之理。綜合上開事證以觀，被告確有偽造系爭票據之事實，
    洵為灼然，亦堪認定。
  (三)至被告雖以丙○○向其周轉借貸予甲○○、吳陳素瓊夫妻與
    蘇明進、戊○○夫妻云云置辯，然查，證人甲○○於本院審
    理時、證人吳陳素瓊、戊○○於本院94年度訴字第864 號民
    事案件及本院審理時均具結證述，伊等均係向丙○○借款，
    作為借款憑據之本票或支票亦係交予丙○○收執，如丙○○
    本身資金不足，則轉向丁○○借款再轉借予伊等，且伊等所
    償還之借款亦係直接交予丙○○收受等由（見本院94年度訴
    字第864 號民事案卷第136 至152 頁，本院卷第58至70、72
    至77頁），核與證人丁○○於本院94年度訴字第864 號民事
    案件及本院審理時具結證述相符（見本院94年度訴字第864
    號民事案卷第148 頁，本院卷第94、95頁），顯然均無從證
    明被告與丙○○間有何債權債務關係；且依上開證詞所示，
    無證據證明丙○○因本身資金不足而向被告借款，被告復未
    舉證證明丙○○曾向其借款再轉借予吳陳素瓊、戊○○，是
    被告辯稱系爭本票係因丙○○本身資金不足而轉向其借款，
    嗣因上開借款人未依約還款，經其催討，丙○○乃簽發系爭
    本票交其收執之說，顯與常理不符，自無可採。另本院94年
    度票字第436 號本票裁定事件係屬非訟事件，並未審核實體
    事項，是該件縱准許被告之聲請，裁定准許被告就系爭本票
    對丙○○為強制執行確定，亦不足據以證明系爭本票即係由
    丙○○簽發。況縱丙○○確曾向被告周轉借錢予他人，僅能
    證明被告與丙○○有債權之糾紛存在，無從證明系爭本票確
    係丙○○所簽發，至被告另提出之臺灣桃園地方法院民事執
    行處囑託塗銷查封登記書影本1 紙（見本院卷第37頁），其
    內容乃本院94年度執字第32207 號債權人丙○○等與債務人
    即被告乙○○間給付票款強制執行事件，就被告所有桃園縣
    大園鄉○○段埔心小段房地於95年3 月28日撤回執行聲請等
    情，乃告訴人丙○○與被告間另案關於丙○○向被告請求票
    款之民事案件，與本案並無關聯，被告復未舉證說明上開函
    件與本案系爭本票之簽發有何關聯性，自難據為有利被告之
    認定。至辯護人雖再辯稱：被告於86年間曾經對甲○○聲請
    本票裁定強制執行（即94年度偵字第16048 號卷第30頁），
    足認被告所辯並非虛假云云（見本院卷附96年8 月30日公設
    辯護人辯護書第4 頁），然經核卷內94年度偵字第16048 號
    卷第30頁所示民事裁定，固足認被告曾對甲○○之妻吳陳素
    瓊聲請本票裁定，然本票裁定事件係屬非訟事件，並未審核
    實體事項，業如前述，是該事件縱經本院准許被告之聲請，
    就系爭本票對吳陳素瓊為強制執行確定，亦不足據以證明被
    告與吳陳素瓊間確有本票債權債務之存在，更不足推認丙○○有向被告借貸事實之存在。再者，縱被告與丙○○間存有
    金錢債務之糾紛，亦不能作為被告藉詞冒用丙○○名義偽造
    票據之理由。是被告前揭所辯，自不足採。
  (四)綜上所述，被告所辯要屬犯後卸責之詞，不可採信，本件事
    證明確，被告犯行堪以認定，應依法論科。
三、被告乙○○行為後，刑法第55條關於牽連犯之規定，業於94
    年2 月2 日修正公布刪除，95年7 月1 日施行。修正前，牽
    連犯原則上應從一罪處斷，修正後，原則上應併合處罰，依
    刑法第2 條第1 項規定，比較新、舊法結果，仍應適用行為
    時法律即舊法論以牽連犯（最高法院95年第8 次刑事庭會議
    決議參照）。又刑法施行法於95年6 月14日修正公布，增訂
    第1 條之1 ，95年7 月1 日施行，將刑法分則編所定罰金之
    貨幣單位均改為新臺幣，並將罰金數額分別提高為30倍或3
    倍，而94年2 月2 日修正公布，95年7 月1 日施行前刑法第
    33 條 第5 款規定，罰金刑為銀元1 元即新臺幣3 元以上，
    修正後規定為新臺幣1 千元以上，比較結果，法定刑有罰金
    刑之刑法第201 條第1 項、刑法第214 條，以修正前規定有
    利於被告，應適用修正前規定，合先敘明。
四、核被告乙○○偽造並行使偽造之本票所為，係犯行為時刑法
    第201 條第1 項、第2 項之偽造、行使偽造有價證券罪；又
    按法院裁定本票准予強制執行係屬於非訟事件，僅依執票人
    之聲請為形式上之審查，無須為本票真偽之實體審查，是被
    告持偽造之本票聲請法院許可強制執行，自屬明知為不實之
    事項而使公務員登載於職務上所掌之公文書，且足以生損害
    於遭偽造之發票人及法院裁判之公正性，則被告持此使公務
    員不實登載內容之民事裁定向法院聲請強制執行，係犯行為
    時刑法第216 條、第214 條之行使使公務員登載不實罪。被
    告於本票上盜用丙○○印章為偽造有價證券之階段行為，而
    行使偽造有價證券之低度行為復為偽造有價證券之高度行為
    所吸收，及使公務員登載不實之低度行為為行使使公務員登
    載不實之高度行為所吸收，均不另論罪。被告係同時接續偽
    造系爭2 張本票，不能因該2 張本票之到期日不同，即認定
    被告於不同時間偽造2 本票，是被告之行為，依社會之評價
    ，應為接續犯。被告所犯偽造有價證券罪及行使使公務員登
    載不實罪2 罪間，有手段、目的之牽連關係，為牽連犯，應
    依修正前刑法第55條從一重論以偽造有價證券罪。至起訴意
    旨雖僅論列被告偽造有價證券之犯行，而漏未就被告所犯行
    使使公務員登載不實部分予以審究，然其所犯行使使公務員
    登載不實罪與已起訴之偽造有價證券罪有上開牽連犯之裁判
    上一罪關係，本院自得併予審理。被告係行使如附表一所示
    之2 紙本票聲請本票裁定准予強制執行以進行換價，而按行
    使偽造有價證券以使人交付財物，如果所交付者即係該證券
    本身之價值，則其詐欺取財仍屬行使偽券之行為，不另成立
    詐欺罪名，最高法院25年上字第1814號著有判例可參，故被
    告所為既在實現系爭偽造本票之價值，即不另論詐欺取財罪
    。末查，被告與被害人丙○○乃同居多年之男女朋友，2 人
    間確有感情甚或有金錢往來上之糾葛，且共同育有一子，足
    認其等關係匪淺，被告遭受丙○○離去之打擊，乃為此犯行
    ，且被告係於民國18年出生，為年近80歲之老人，年事甚高
    ，無所依靠，其所犯之偽造有價證券罪為最輕本刑3 年以上
    10年以下有期徒刑之重罪，念其受此感情之鉅創，且與子相
    處不睦之情形下，容有情急之狀，本案丙○○之民事事件，
    亦獲得勝訴，未遭受強制執行，並未實際受有損害，被害之
    法益尚非嚴重等情狀，客觀上認其犯罪情節顯可憫恕，縱科
    以法定最低本刑猶嫌過重，爰依刑法第59條規定減輕其刑（
    刑法第59條之規定，業於94年2 月2 日修正公布，於95 年7
    月1 日施行，由原所定「犯罪之情狀可憫恕者，得酌量減輕
    其刑」，修正為「犯罪之情狀顯可憫恕，認科以最低刑度仍
    嫌過重者，得酌量減輕其刑。」惟此規定，為法院就刑之酌
    減審認標準見解之明文化，非屬法律之變更自不生比較新舊
    法之問題，併予敘明。）。爰審酌被告偽造本票，侵害被害
    人丙○○法益，確有不當，惟其係因與丙○○多年感情甚或
    有金錢之糾葛致罹刑章，犯罪動機尚稱單純，偽造本票之金
    額，造成法益侵害之情節尚非嚴重，矢口否認犯行，犯後態
    度不佳，及其並無犯罪科刑紀錄，有臺灣高等法院被告前案
    紀錄表1 紙在卷可稽，素行尚佳等一切情狀，量處如主文所
    示之刑。本件偽造如附表一所示之本票2 紙，應依刑法第20
    5 條之規定沒收之。至於偽造之2 張本票上盜用之「丙○○
    」印文共計4 枚，已因本票之沒收而包括在內，不再依刑法
    第219 條之規定宣告沒收，且按盜用他人真印章所蓋之印文
    ，並非偽造印章之印文，不在刑法第219 條所定必須沒收之
    列，原判決竟依該條予以沒收，非無違誤，最高法院48年臺
    上字第113 號著有判例可參，則本件偽造之2 紙本票上「丙○○」印文係屬真正，亦不能宣告沒收。又被告犯罪時間雖
    在96年4 月24日之前，但其所犯為刑法第201 條第1 項之偽
    造有價證券罪，不合中華民國96年減刑條例減刑之要件，故
    不予減刑，併此敘明。
據上論斷，應依刑事訴訟法第299 條第1 項前段，修正後刑法第
2 條第1 項前段，行為時刑法第201 第1 項、第216 條、第214
條，修正前刑法第55條，刑法第59條、第205 條，刑法施行法第
1條 之1 第1 項、第2 項前段，判決如主文。
本案經檢察官翁春鈴、嵇珮晶到庭執行職務。
中　　華　　民　　國　　96　　年　　9 　　月　　13　　日
　　　　　　      刑事第九庭  審判長法　官 何信慶
                                    法　官 何燕蓉
                                    法　官 蘇琬能
以上正本證明與原本無異。
如不服本判決，應於判決送達後10日內向本院提出上訴狀（應附
繕本），其未敘述上訴理由者，應於上訴期間屆滿後20日內補提
理由書狀於本院，上訴於臺灣高等法院。
　　　　　　　　　　　　　　        書記官 許家慧
中　　華　　民　　國　　96　　年　　9 　　月　　13　　日
（得上訴）
附表一：（本票2紙）
┌───┬────┬──────┬───────┬──────┬─────┐
│編號  │票號    │發票人      │ 發  票  日   │到  期  日  │面   額   │
├───┼────┼──────┼───────┼──────┼─────┤
│1     │183448  │丙○○      │91年5 月30日  │94年1月10日 │50萬元    │
├───┼────┼──────┼───────┼──────┼─────┤
│2     │183447  │丙○○      │91年5 月30日  │94年1月15日 │80萬元    │
└───┴────┴──────┴───────┴──────┴─────┘
附表二
┌───┬────────────┐
│編號  │丙○○之印章            │
├───┼────────────┤
│1     │刻有「丙○○」之方形印章│
├───┼────────────┤
│2     │第一列刻有「丙○○」、第│
│      │二列刻有「Ｚ0000000000」 │
│      │之長形印章              │
└───┴────────────┘
